【裁判字號】    95,訴,27
【裁判日期】    950406
【裁判案由】    返還代墊款
【裁判全文】
臺灣高雄地方法院民事裁定                95年度訴字第27號
原      告  乙○○
                    送達代收人.
訴訟代理人  陳慧博  律師
被      告  丙○○
                    6 樓
當事人間請求返還代墊款事件，原告為訴之追加，本院裁定如下
：
    主  文
原告追加之訴駁回。
訴訟費用由原告負擔。
    理  由
一、按訴狀送達後，原告不得將原訴變更或追加他訴。但有下列
    各款情形之1 者，不在此限：1 被告同意。2 請求之基礎事
    實同一者。3 擴張或減縮應受判決事項之聲明者。4 因情事
    變更而以他項聲明代最初之聲明者。5 該訴訟標的對於數人
    必須合一確定時，追加其原非當事人之人為當事人者。6 訴
    訟進行中，於某法律關係之成立與否有爭執，而其裁判應以
    該法律關係為據，並求對於被告確定其法律關係之判決者。
    7 不甚礙被告之防禦及訴訟之終結者。被告於訴之變更或追
    加無異議而為本案之言詞辯論者，視為同意變更或追加，民
    事訴訟法第255 條第1 項、第2 項定有明文。又同法第255
    條第1 項第2 款所稱之「請求之基礎事實同一」者，係指變
    更或追加之訴與原訴之主要爭點有其共同性，各請求利益之
    主張在社會生活上可認為同一或關連，而就原請求之訴訟及
    證據資料，於審理繼續進行在相當程度範圍內具有同一性或
    一體性，得期待於後請求之審理予以利用，俾先後兩請求在
    同一程序得加以解決，避免重複審理，進而為統一解決紛爭
    者，即屬之（最高法院91年度臺簡抗字第33號裁定參照）。
二、查本件原告起訴時，主張被告於民國93年10月29日邀同原告
    為連帶保證人，以動產擔保交易法所定動產抵押之方式，向
    訴外人南山人壽保險股份有限公司（下稱南山人壽公司）貸
    款購買車號ZW－4171號自用小客車1 輛，嗣被告於分期付款
    2 、3 期後，即拒絕付款，並將該車典當，致訴外人南山人
    壽公司向原告追償，原告乃於94年7 月25日向訴外人南山人
    壽公司清償新臺幣789,198 元，嗣原告幾經催告被告清償，
    被告均置之不理，爰依民法第749 條之規定，訴請被告清償
    。嗣原告於95年3 月2 日則具狀主張被告當初於高雄央求其
    為連帶保證人時，保證將會按期繳納貸款，不會波及原告，
    詎於分期付款2 、3 期後即避不見面，且拒絕付款，並將該
    車典當，乃以詐騙之方法，誘使原告為連帶保證人，損害原
    告之財產權，爰追加依民法第184 條第1 項之規定，請求被
    告損害賠償。因被告經合法通知，未於言詞辯論期日到場，
    並無同意或因無異議，而為本案之言詞辯論之視為同意追加
    之情形，核與民事訴訟法第255 條第1 項第1 款所定之情形
    已有未合。其次，原訴之基礎事實為原告依民法第749 條規
    定承受訴外人南山人壽公司對於被告之債權，其主要爭點，
    在於訴外人南山人壽公司對於被告有無債權、原告是否已向
    訴外人南山人壽公司為清償及其清償之限度，追加之訴之基
    礎事實則為侵權行為之法律關係，其主要爭點，則在於被告
    邀同原告為連帶保證人，是否故意不法侵害原告之權利，致
    原告受有損害，2 訴之主要爭點並無共同性，各請求利益之
    主張在社會生活上尚難認為同一或關聯，而就原請求之訴訟
    及證據資料，復難認於審理繼續進行在相當程度範圍內具有
    同一性或一體性，得期待於後請求之審理予以利用，俾先後
    兩請求在同一程序得加以解決，避免重複審理，自難遽認2
    訴請求之基礎事實同一，而有民事訴訟法第255 條第1 項第
    2 款所定之情形。再者，本件追加亦無民事訴訟法第255 條
    第1 項第3 款至第6 款所定情形，且原訴乃對於非起訴時被
    告住所地管轄法院，又未因其他規定取得管轄權之本院起訴
    ，依「以原就被」原則，被告原可不必前來非其住所地之法
    院應訴，若許其追加，將使被告必須前來非其於起訴時住所
    地之法院應訴，亦難謂無礙於被告之防禦及訴訟終結，核與
    民事訴訟法第255 條第1 項第7 款所定之情形，亦有未合。
    至原告雖主張原訴之原因事實發生於高雄市，且原因事實發
    生當時被告之居所地，亦於高雄市三民區○○○路33號2 樓
    ，依民事訴訟法第1 第1 項後段規定，本院對於原訴，應有
    管轄權云云。惟按，又法院之管轄，應以起訴時為準，如被
    告於其居所地發生訴之原因事實後，在起訴前已離去並廢止
    該居所，則該原因事實發生地於起訴時已非被告之居所地，
    該地法院自無民事訴訟法第1 條第1 項後段之管轄權（該條
    後段之立法理由參照）。原告前揭部分之主張，顯與民事訴
    訟法第1 條第1 項後段之立法意旨有悖，自無足取，附此敘
    明。從而，
    本件原告追加之訴，於法尚有未合，自不應准許。
三、依民事訴訟法第249 條第1 項第6 款，第95條，第78條裁定
    如主文。
中    華    民    國    95    年    4     月    6     日
                  民事第二庭  法  官  伍逸康
如對本裁定抗告須於裁定送達後10日內向本院提出抗告狀，並繳
納抗告費新臺幣1,000元
中    華    民    國    95    年    4     月    6     日
                              書記官  光聰


司法院資訊處製作；財團法人民間司法改革基金會備份。
